【裁判字號】    89,裁,469
【裁判日期】    890406
【裁判案由】    退休補償金
【裁判全文】
行  政  法  院  裁  定                            八十九年度裁字第四六九號
    聲  請  人  甲  ○
右聲請人因退休補償金事件，對本院中華民國八十八年六月四日八十八年度裁字第四
八八號裁定，聲請再審。本院裁定如左︰
    主  文
再審之聲請駁回。
    理  由
按當事人對於本院所為之裁定聲請再審，必須原裁定具有行政訴訟法第二十八條所列
各款情形之一者，始得為之，此觀同法第三十條準用第二十八條之規定殊明。而同法
第二十八條第一款所謂「適用法規顯有錯誤者」，係指原判決（裁定準用）所適用之
法規與該案應適用之現行法規相違背，或與解釋、判例有所牴觸者而言，至於法律上
見解之歧異，當事人對之縱有爭執，要難謂為適用法規顯有錯誤而據為再審之理由，
迭經本院著有判例。查本件原裁定駁回聲請人之訴，其理由謂：「按提起訴願，以有
行政處分之存在為前提要件；所謂行政處分者，係指行政主體，基於職權，就具體事
件，所為發生公法上法律效果之單方行政行為而言。至行政機關所為單純事實之述
（或事實通知）或理由之說明，並非對人民之請求有所准駁，既不因該項述或說明
而生何法律上之效果者，自非行政處分，人民即不得對之提起訴願。又再訴願之決定
，就其事件，有拘束各關係機關之效力，訴願法第二十四條、第二十七條規定甚明。
本件原告係高雄縣警察局退休人員，前向被告申請補發退休金其他現金給與，經被告
民國八十六年五月八日高警人字第七五七二七號函答復，略以因上級並無編列該項預
算，亦無核發之公文依據，礙難辦理。原告不服，向高雄縣政府提起訴願，復不服高
雄縣政府駁回其訴願之決定，向臺灣省政府提起再訴願。經該府以公務人員退休金其
他現金給與補償金，依「公務人員退休金其他現金給與補償金發給辦法」第八條及「
補償金發放作業注意事項」規定，係由銓部核定，則應否補發其差額，亦應由銓
部核定，再訴願人（即原告）原服務機關高雄縣警察局（即被告）無權准駁，其未移
由有權處理之機關銓部處理，即有未合，乃以八十六年十月十七日八六府訴一字第
一六九七一○號再訴願決定，將原決定及原處分均撤銷，由原處分機關另為適法之處
理，該決定並經確定。是被告否准原告請求發給補償金差額之處分（八十六年五月八
日高警人字第七五七二七號函）及其後之訴願決定業經再訴願決定撤銷而不存在，則
被告應受該再訴願決定撤銷發回意旨之拘束，無權再就原告之申請為准駁，而應移權
責機關處理。雖被告於八十六年十一月二十日以高警人字第七八六一五號書函，引據
銓部同年九月二十七日八六台特二字第一五二五八二二號函（被告書函誤繕為第一
五三五八二二號函）復原告，略以該局函復原告申請補發退休補償金案，並未逾越權
限，原告不服，可依銓部釋義向該部陳情或提起訴願等語。核此復函僅在說明被告
前揭高警人字第七五七二七號答復原告申請案，未逾越權責範圍（惟該復函業經撤銷
確定而不復存在業如前述），並未就原告之申請具體有所准駁，原告之權利或利益不
因此項說明而生何法律效果，自非行政處分。原告對之提起訴願、再訴願，揆諸首揭
說明，即有未合。一再訴願決定未查及此，遞就實體上為決定，雖有未洽，惟其駁回
之結果並無不同，原告復提起行政訴訟，難謂合法，應予駁回。」等語。經核其所適
用之法規與該案應適用之現行法規並無違背，與解釋、判例亦無牴觸。次查本件原裁
定，係從程序上駁回聲請人之訴，因高雄縣警察局否准聲請人請求發給補償金差額之
處分（八十六年五月八日高警人字第七五七二七號函）及其後之訴願決定，業經再訴
願決定撤銷而不存在，高雄縣警察局應受該再訴願決定撤銷發回意旨之拘束，無權再
就聲請人之申請為准駁，而應移權責機關處理，故在實體上對聲請人尚不生影響，亦
未就實體上予以論駁，從而，其就實體上所為之主張認原裁定有適用法規顯有錯誤之
再審事由云云，尚無可取。綜上所述，本件尚難認為適用法規顯有錯誤之再審事由，
揆諸首揭說明，本件再審之聲請，難認為有理由，應予駁回。
據上論結，本件再審之聲請為無理由，爰依行政訴訟法第三十三條、民事訴訟法第五
百零七條、第五百零二條第二項，裁定如主文。
中    華    民    國     八十九      年      四      月       六        日
                    行 政 法 院 第 三 庭
                                審 判 長 評  事      曾  隆  興
                                         評  事      鄭  淑  貞
                                         評  事      林  家  惠
                                         評  事      徐  瑞  晃
                                         評  事      張  瓊  文
右  正  本  證  明  與  原  本  無  異
                                         法院書記官  阮  桂  芬
中    華    民    國     八十九      年      四      月       六        日


司法院資訊處製作；財團法人民間司法改革基金會備份。
